【裁判字號】    97,上易,6
【裁判日期】    970229
【裁判案由】    贓物
【裁判全文】
臺灣高等法院臺中分院刑事判決           97年度上易字第6號
上  訴  人
即  被  告  丙○○  47歲民.
上列上訴人因贓物案件，不服臺灣臺中地方法院96年度易字第36
51號中華民國96年11月7日第一審判決(起訴案號：臺灣臺中地方
法院檢察署95年度偵字第23180號)，提起上訴，本院判決如下：
    主  文
上訴駁回。
    犯罪事實
一、丙○○明知停放於台中市○○路與山西路口並懸掛車牌號碼
    JZ─7059號之自小客車，係真實姓名年籍不詳之人所竊取之
    贓物（原車牌號碼為OH─9988號自用小客車，係乙○○所有
    ，於民國87年3月18日凌晨1時許，在台中縣大里市○○路62
    號遭竊），竟基於收受贓物之犯意，經該不詳姓名之人告知
    該贓車之停放地點，並自該不詳姓名之人處取得該贓車之鑰
    匙1把後，於87年3月20日晚上8時許，在台北市○○街450
    號沈永貴所經營之修車廠內，將該贓車鑰匙交予不知情之葉
    豐吉（業經台灣台中地方法院檢察署檢察官為不起訴處分確
    定），並以新台幣4千或5千元之代價，委託葉豐吉自台中市
    ○○路與山西路口拖吊該贓車至台北市○○街 450號沈永貴
    所經營之修車廠對面，葉豐吉即依約於翌日駕駛RO-548號拖
    車，至台中市○○路口拖吊該贓車，於取得上開贓車之占有
    後，隨即於87年3月21日凌晨4時許為警當場查獲，並循線查
    知上情。
二、案經台灣台中地方法院檢察署檢察官自動偵查起訴。
    理    由
壹、程序方面：
一、按案件由犯罪地或被告住、居所或所在地之法院管轄，刑事
    訴訟法第5條第1項定有明文。而犯罪地包括犯罪行為地及結
    果地。經查，本案被告丙○○係於 87年3月20日晚上，委託
    葉豐吉到台中市○○路口拖吊該贓車（詳如後述），而上開
    贓車係於台中縣遭竊，業據被害人乙○○於警詢指訴明確，
    並有車輛竊盜、車牌失竊資料個別查詢報表及贓物認領保管
    收據在卷可憑，姑不論被告丙○○係於何地取得開啟上開贓
    車之鑰匙，上開贓車既於87年3月18日失竊，於同年3月21日
    在台中市查獲，而被告又係僱請葉豐吉將該贓車拖吊回台北
    市，足見該贓車失竊後顯然未曾駛離台中，故被告所指示之
    葉豐吉於台中市○○路口拖吊該車時，被告即間接占有該贓
    車，則依其占有之狀態而言，本案之犯罪結果地應在台中市
    ，揆諸上開說明，本院對於本案應有管轄權。
二、按被告以外之人於偵查中向檢察官所為之陳述，除顯有不可
    信之情況者外，得為證據，刑事訴訟法第 159條之1第2項定
    有明文。是否「顯有不可信之情況」，係由法院依該偵查中
    陳述之外部情況以為判斷。查，證人沈永貴、葉豐吉於檢察
    官偵訊中，經諭知證人具結之義務及偽證之處罰並命朗讀結
    文具結後，以證人之身分完整、連續陳述事件之經過，檢察
    官就上開偵查訊問之實施，並無任何違反相關規定之瑕疵，
    本院審酌上開證人斯時距離案發時間較近，記憶較深刻清晰
    ，表達較為明確，而證人葉豐吉於檢察官偵查中經具結後所
    為之證詞，並經被告當庭與之對質，是證人葉豐吉、沈永貴
    於偵查中所為之證詞，並無顯不可信之情況，揆諸上開說明
    ，自有證據能力。
三、另證人葉豐吉、王建能、乙○○之警詢筆錄，被告於本案辯
    論終結前並未爭執無證據能力，而渠等之警詢筆錄又查無不
    法取供之情形，且葉豐吉於警詢所陳述被告使用之電話號碼
    ，及王建能所陳述被告確曾至台北縣三重市找過其姊姊之情
    形，亦核與被告於原審供述之情節相符（詳如後述），本院
    審酌渠等警詢筆錄作成之情形，亦適合作為本案之證據，依
    刑事訴訟法第 159條之5第2項之規定，渠等之警詢筆錄亦有
    證據能力。
貳、實體方面：
一、訊據被告丙○○固坦承知悉葉豐吉前往台中市所拖吊之自用
    小客車係贓車等事實不諱（見原審卷第74頁），惟矢口否認
    有收受贓物犯行，辯稱：案發前一日，伊在沈永貴之修車廠
    有聽見案外人黃舜卿要求葉豐吉前往台中市拖吊車輛，該車
    並非伊委託葉豐吉去拖吊的云云。惟查：
  (一)證人葉豐吉於95年11月15日偵查中結證稱：「我於台灣台中
    地方法院檢察署偵字第6204號之陳述均實在（即當時是一位
    陳先生給我自小客車的鑰匙要我去拖吊，陳是在昨天《即87
    年3月20日》晚上8點，在台北市○○街的拖吊場委託我下來
    台中拖吊回台北）」、「當時丙○○在我被抓的前一天晚上
    委託我．．，我問是否有證件，他說證件在車上，拖車代價
    是4千、5千元，他叫我將車子拖去修理廠」、「我所稱的『
    阿德』就是剛才在庭上的丙○○（按葉豐吉上開偵訊之初係
    與被告同庭應訊，葉豐吉先證稱委託其拖吊車輛者，係被告
    的朋友綽號『阿德』，嗣檢察官令被告暫出庭外，再度隔離
    訊問葉豐吉，葉豐吉即證稱係被告委託其拖吊車輛，並稱剛
    才所指之『阿德』就是庭上的丙○○）」等語（見偵字第23
    180號卷第7頁）。雖證人葉豐吉於案發當日警詢時曾供稱係
    被告之弟陳榮德委託其拖吊車輛，並指認陳榮德之口卡片確
    認無訛（見偵字第6204號卷第8頁反面)。然一般口卡片之照
    片並未逐年更新，致口卡片上之照片與本人因年紀之關係略
    有差異，而陳榮德與被告係兄弟，渠等臉部特徵均遺傳自同
    一父母，單以口卡片上半身照片作為指認之依據，自有誤認
    之可能，是證人葉豐吉雖曾將陳榮德之口卡片誤認為係丙○
    ○，然其於 87年4月13日偵查中，與陳榮德同庭應訊時即已
    當庭指認並證稱：並非陳榮德委託伊拖車，伊亦不認識陳榮
    德等語（見偵字第6204號卷第30頁），是以葉豐吉雖曾誤指
    陳榮德之口卡照片，尚不致影響其於95年11月15日偵查時結
    證情節之憑信性。況葉豐吉上開所證亦核與證人沈永貴於偵
    查中結證稱：當時有一位姓陳的人跑來伊的工廠，叫葉豐吉
    去台中拖車，葉豐吉說他有喝酒不想去，要叫另一個人去，
    但那一個人也不去，伊就對葉豐吉說時機不好，接下來做等
    語相符（見偵字第6204號卷第46頁）。
  (二)葉豐吉案發後於警詢曾供稱委託其拖車之人係住在台北縣三
    重市，該人所提供之電話為000000000號等情（見偵字第620
    4號卷第9、37頁）。經查，上開電話恰為被告姊姊之名義所
    申請，被告確曾使用過等情，業據被告自承在卷（見原審卷
    第104頁)，並經原審依職權向電信公司函調上開電話之申請
    資料屬實，有中華電信股份有限公司佳里局行動電話申請書
    在卷可憑（見原審卷第80至84頁）；而被告丙○○之女友確
    實住在台北縣三重市，有時被告會到三重市找其女友，亦據
    被告自承在卷（見原審卷第105頁)，核與證人即被告同居女
    友之弟弟王建能於警詢指述之情節相符（見偵字第6204號卷
    第93、94頁），益徵葉豐吉指稱係受被告委託前往台中市拖
    吊上開車輛等情確為真實。
  (三)被告於原審亦坦承確有於上開時間在沈永貴之修車廠，與葉
    豐吉等 4人一起談論有關前往台中市拖吊上開車輛之事，且
    亦知悉葉豐吉所欲拖吊之上開車輛係屬贓車（見原審卷第74
    頁），雖被告辯稱：本案係黃舜卿委託葉豐吉前往拖吊該車
    ，葉豐吉並向黃舜卿拿取1萬元云云（見原審卷第103頁）。
    惟查，葉豐吉與被告並無仇隙，衡情本案若確係黃舜卿委託
    葉豐吉拖吊上開車輛，葉豐吉應無故為攀陷被告之理，況葉
    豐吉於經警查獲當天，所供述有關其與委託拖吊該車輛者之
    聯絡電話（000000000號)，被告亦確曾使用過，足見葉豐吉
    應無故為隱匿黃舜卿，而陷被告入罪之可能。此外，上開自
    小客車確係乙○○所失竊等情，亦據乙○○於警詢指訴在卷
    （見偵字第6204號卷第10頁），並有贓物認領保管收據、車
    輛竊盜車牌失竊資料個別查詢報表─查詢認可資料在卷可憑
    （見偵字第6204號卷第12、18頁），本案事證明確，被告之
    犯行應堪認定，依法應予論科。
二、查被告行為後，刑法部分條文業於95年7月1日起修正公布施
    行，有關本案新舊法比較適用如下。
  (一)刑法第 41條第1項前段，於刑法修正公布實行前，原規定「
    犯最重本刑為5年以下有期徒刑以下之刑之罪，而受6個月以
    下有期徒刑或拘役之宣告，因身體、教育、職業、家庭之關
    係或其他正當事由，執行顯有困難者，得以銀元300元 ( 即
    新台幣900元）折算1日，易科罰金」，而修正公布施行則改
    為：「犯最重本刑為5年以下有期徒刑以下之刑之罪，而受6
    個月以下有期徒刑或拘役之宣告，得以新台幣1000元、2000
    元、3000元折算 1日，易科罰金」，比較新舊法規定，以修
    正公布施行前之易科罰金折算標準較有利於被告。
  (二)刑法第33條第5款關於罰金刑之規定，由「罰金：銀元1元以
    上」，修正為「罰金：新臺幣1000元以上，以百元計算之」
    ，本案刑法關於罰金刑部分，經比較新、舊法結果，應適用
    行為時法即修正前刑法第33條第5款之規定較有利於被告。
三、核被告所為，係犯刑法第349條第1項之收受贓物罪。被告利
    用不知情之葉豐吉收取贓物，應論以間接正犯。原審以被告
    罪證明確，適用刑法第2條第1項前段、第349條第1項，刑法
    施行法第1條之1第1項、第2項前段之規定，予以論罪，並爰
    審酌被告有竊盜、贓物等前科，素行不良，本件收受之贓物
    價值不斐，犯罪之動機係為謀取不法財物所得，利用不知情
    之第三人犯罪，犯後未能坦承犯行，復飾詞狡辯等一切情狀
    ，量處有期8月，復以被告犯罪行為在96年4月24日之前，並
    無不得減刑之特別情形，依中華民國 96年罪犯減刑條例第7
    條、第9條，修正前刑法第41條第1項前段，修正前罰金罰鍰
    提高標準條例第 2條之規定，依法減其宣告刑2分之1，並諭
    知易科罰金之折算標準，認事用法並無不當，量刑亦屬妥適
    ，被告上訴意旨猶執前詞指摘原判決不當，為無理由，應予
    駁回。
據上論結，應依刑事訴訟法第368條，判決如主文。
本案經檢察官甲○○到庭執行職務。
中    華    民    國    97    年    2     月    29    日
            刑事第十庭    審判長法  官  林  照  明
                                法  官  林  欽  章
                                法  官  蔡  名  曜
上列正本證明與原本無異。
不得上訴。
                                書記官  劉  恒  宏
中    華    民    國    97    年    3     月    4     日
附錄論罪科刑法條
中華民國刑法第349條
收受贓物者，處 3 年以下有期徒刑、拘役或 5 百元以下罰金。
搬運、寄藏、故買贓物或為牙保者，處 5 年以下有期徒刑、拘役
或科或併科 1 千元以下罰金。
因贓物變得之財物，以贓物論。


司法院資訊處製作；財團法人民間司法改革基金會備份。
